最高法院刑事判決　　　　　　　　　　　　　　　九十一年度台上字第三六四三號
　　上　訴　人　乙○○
　　　　　　　　甲○○
　　右　一　人
　　選任辯護人　陳培豪律師
右上訴人等因殺人等罪案件，不服台灣高等法院中華民國九十一年三月十二日第二審
更審判決（九十年度上重更(二)字第四七號，起訴案號：台灣士林地方法院檢察署八十
八年度偵字第五○○五、五○八九、五五四四號），提起上訴，本院判決如左：
    主  文
上訴駁回。
    理  由
一上訴人乙○○部分：
本件原判決關於上訴人乙○○部分認定：陳錦店（已判處有期徒刑七年確定）係臺北
市○○區○○路五段一六八之一號光華巴士二四七線內湖總站公車司機，與同為內湖
總站公車司機之妻子施燕玲感情長期不睦，民國八十七年八月間起，施燕玲與同事陳
松杉結識後過從甚密，陳錦店懷疑二人有染，曾找陳松杉理論，詎反遭陳松杉譏訕，
乃萌報復之意；八十八年五月四日，上訴人甲○○當選臺北市汽車駕駛員職業司機工
會代表，前往光華巴士內湖總站謝票，同為司機工會會員之上訴人乙○○亦在現場，
甲○○乃介紹乙○○與陳錦店認識，言談間陳錦店以其妻與陳松杉間之事向甲○○訴
苦，表明欲對陳松杉不利，要砍陳松杉一隻腳，甲○○附和稱：「陳松杉公然在站裡
說你沒有用、戴綠帽，如果你願意，花個新臺幣（下同）十萬元，找個兄弟給他教訓
，如果惹到我，要叫他包起來」等語，適乙○○因積欠張瑞明等人數萬元，聽聞此事
後，旋於八十八年五月六日中午聯繫甲○○，由甲○○邀約陳錦店至臺北市○○區○
○路五段黃石公廟前會商，當場陳錦店、乙○○，乃基於共同重傷害之犯意聯絡，謀
議由陳錦店給付十萬元之報酬予乙○○，由陳錦店查明陳松杉之出班表，擬於陳松杉
在內湖總站時，由乙○○至該處將陳松杉一手、一腳及生殖器官砍下，讓陳松杉無法
繼續駕駛公車，以資警告、報復；甲○○則反對將陳松杉一手、一腳及生殖器官砍下
，認為給予普通傷害之教訓即可，甲○○就此與乙○○、陳錦店有共犯普通傷害之犯
意聯絡；嗣陳錦店、乙○○同至光華巴士二四七線內湖總站，由陳錦店指明陳松杉所
駕駛之車車號為ＡＨ｜五一○號，供乙○○辨識、認人，八十八年五月六日下午六時
四十九分許，因乙○○無陳錦店之電話號碼，乃以行動電話聯繫甲○○，要求甲○○
轉知陳錦店已認到人，可於同年月八日晚上八時動手，甲○○乃將乙○○之意思轉知
陳錦店，其後乙○○因見陳松杉身材魁梧，即思尋找幫手助勢，即於八十八年五月八
日下午三時許，乙○○、張瑞明（已判處有期徒刑八年確定）二人約在臺北市南港區
○○○路七段高峰百貨公司前見面，乙○○告知張瑞明上揭謀議後，張瑞明以乙○○
得款後，可清償積欠已久之賭債，遂同意加入，並商討作案方式，乙○○、張瑞明二
人即基於共同重傷害、妨害自由之犯意聯絡，謀議將陳松杉綁至附近郊區外山上砍傷
教訓，議定，隨即由乙○○駕駛車牌號碼ＲＰ｜四七六七號自用小客車，搭載張瑞明
，前往南港區○○路○段九○一號之龍太五金行、南港路三段三二二號之鴻遠五金行
，由乙○○出錢，張瑞明下車購買供為作案用之鐮刀一把、西瓜刀二把，乙○○另在
八德路四段九○三號之華學書局購買預供為綁人及封口用之膠帶一卷；備妥後，乙○
○、張瑞明二人認應再邀其他人加入，張瑞明於當日下午先後以行動電話與李健平（
已判處有期徒刑一年六月確定）、潘玉龍（已判處有期徒刑一年確定）取得聯繫，再
由乙○○、張瑞明驅車至汐止載李健平，邀同李健平共同前往光華巴士內湖總站教訓
陳松杉；同年月八日適陳錦店得知陳松杉臨時與他人換班不在站內，乃急電甲○○，
請甲○○轉告乙○○，甲○○乃於當日晚上七時許，以電話告知正前往內湖總站途中
之乙○○，惟當晚七時四十七分許，乙○○等一行人已抵達光華巴士內湖總站，乙○
○即向甲○○表示急須用錢，且此行不可白來一趟，希望甲○○代約陳錦店出面先付
款五萬元，甲○○乃由其不知情之妻子高廖明珠騎機車載至公車總站附近，先與乙○
○一行人見面，甲○○並另囑其妻高廖明珠至陳錦店住處，通知陳錦店至內湖路二段
、金龍路附近之清興瓦斯行前會合，陳錦店接到通知後，即攜五萬元趕至上開瓦斯行
前，與先前已抵達該處之甲○○、乙○○、張瑞明、李健平會合，陳錦店並當場取出
五萬元交由甲○○點交予乙○○，乙○○得款後除自行保留二萬元外，餘三萬元則轉
交張瑞明清償先前之欠債。陳錦店復與乙○○約定改於五月十日晚上七時許下班後動
手，事成之後再拿餘款五萬元，議畢，乙○○一行人方始離去；八十八年五月九日，
乙○○約張瑞明見面，告知次日需多找幫手幫忙開車，當日張瑞明即與李健平聯繫次
日多找一人開車，八十八年五月十日下午二時三十八分許，李健平在台北市內湖區大
湖汽車駕駛訓練班，主動以行動電話聯繫張瑞明，告知稍後將前往南港研究院路之三
仙宮，迨李健平抵達三仙宮後，旋撥打呼叫器聯繫潘玉龍，並請不知名之友人前往潘
玉龍住處將潘玉龍載至三仙宮，同日下午四時許，李健平、張瑞明約定由張瑞明前往
搭載李健平、潘玉龍二人，嗣乙○○依先前之約定，駕駛其所有之前揭車輛，至南港
區○○○路○段高峰百貨公司前，搭載張瑞明，二人於當日下午四時四十五分許抵達
南港區○○○路，即由張瑞明以行動電話通知在三仙宮之李健平、潘玉龍二人步行至
路旁會合，乙○○因距約定之動手時間尚有近二小時，便開車搭載三人至南港區○○
街吃麵線、內湖分局附近之泡沫紅茶店喝飲料，其間乙○○即向李健平、潘玉龍二人
提及欲至光華巴士內湖總站教訓某人，希望潘玉龍代為開車，潘玉龍聽聞後基於與渠
等共犯普通傷害之犯意與行為分擔，同意代為開車，李健平亦承先前共同普通傷害之
犯意隨同前往，議定，乙○○則告知其等預先規劃之逃跑路線，四人即改由潘玉龍駕
駛，搭載乙○○、張瑞明、李健平直至光華巴士內湖總站；乙○○、張瑞明、李健平
、潘玉龍抵達光華巴士內湖總站後，四人先停車於入口處等候，當晚七時十七分許，
陳松杉駕公車返回總站，乙○○囑潘玉龍先開車尾隨進入一小段後，又駛出在入口處
等候，擬俟陳松杉走出來時下手擄人，此時陳錦店騎機車出來告知陳松杉正在站內浴
室洗澡，並先載張瑞明進入指認浴室位置，當晚七時三十分許，陳錦店載張瑞明返回
入口處與乙○○等人會合後先行離去，潘玉龍則在張瑞明指示下，搭載渠等進入公車
站內浴室附近，由乙○○、張瑞明至後車箱各取西瓜刀一把，李健平亦攜膠帶尾隨其
後把風，潘玉龍則停留車內，伺機接應渠等而先離去，乙○○先用一元硬幣開啟投幣
式浴室木門，隨即與張瑞明共同闖入浴室，預定依其與張瑞明先前之計畫，擄走陳松
杉至郊區重傷之，由乙○○以西瓜刀架在正在洗澡之陳松杉左肩而著手於妨害自由行
為，惟拉扯間陳松杉抵抗並喊救命，張瑞明見狀即將所持西瓜刀交由在門口附近把風
之李健平，並向李健平取得膠帶，欲強以膠帶封住陳松杉嘴巴及矇住眼睛後帶走，亦
因陳松杉強力掙扎而妨害自由未能得逞，嗣乙○○見不能拘束陳松杉之行動自由，即
以所持之西瓜刀先劃傷陳松杉大腿而著手於重傷害行為，惟仍未達毀敗下肢機能之程
度，張瑞明於慌亂中亦踹踢陳松杉，三人推擠時，浴室大門遭撞倒，陳松杉隨即爬出
浴室，乙○○見狀，自後追趕在地上爬行之陳松杉，並用西瓜刀刀背毆擊陳松杉頸部
，之後繼續揮第二刀時，起落間不慎打到站在一旁之張瑞明額頭致張某流血，張瑞明
受傷後即轉身欲離去，乙○○見狀，竟變更原來之重傷害犯意而轉念為殺人之犯意，
明知西瓜刀至為鋒利，竟以所持之西瓜刀朝已倒地之陳松杉右下腹猛砍一刀，當場造
成陳松杉右下腹外側銳器創口、創口二十五〤八公分，九點鐘至四點鐘走向，創腔向
內上，進入腹腔，止於腰椎之前，深度約十公分，創腔穿過全層腹壁，造成昇結腸乙
處銳器創口及內容物外逸，右下腹部分小腸及腸繫膜逸出腹壁創口之外，陳松杉受此
重創肚腸外流，乙○○見狀仍不罷手，再跨步朝陳松杉雙腿部位猛砍，致陳松杉右大
腿上端外側銳器切創、創口十八〤八公分，二點鐘至九點鐘走向，創腔向內上，切斷
皮下軟組織及肌肉層，止於股骨，深度約十公分、左大腿上端（股部）外側銳器切創
，創口二十四〤四公分，二點鐘至七點鐘走向，創腔向內上，切斷皮下軟組織及肌肉
層，止於骨盆骨，深度約八公分、左大腿上端外側銳器切創、創口十九〤十公分，一
點鐘至七點鐘走向，創腔向內上，切斷皮下軟組織及肌肉層，止於股骨，深度約十公
分，乙○○見陳松杉傷重倒地不起始罷手，而急忙坐上由潘玉龍駕駛接應之原車，由
潘玉龍駛離現場往東湖方向逃逸，陳松杉則於乙○○等人離去後呼喊幾聲救命後，即
因傷勢過重引發出血性休克當場死亡，旋於當晚七時四十分許，為公車站工作人員鄒
忠昌、余進財發現報警處理；乙○○於當晚多次以行動電話告知陳錦店已下手等情，
另囑潘玉龍、李健平將車開走，盡量遠離醫院等語，潘玉龍依其指示駛離車輛，並於
開車途中將車內鐮刀一把及行兇用之西瓜刀二把，丟棄在汐止附近不詳山區（未尋獲
），張瑞明看到電視報導陳松杉遭殺害死亡，遂打電話告知乙○○，乙○○即於當晚
九時十二分許，再以電話告知陳錦店，並相約在汐止市火車站前見面，見面後乙○○
即坐上陳錦店所搭乘之計程車至高速公路汐止交流道引道前之八堵附近，二人下車後
即由陳錦店交付乙○○約定之餘款酬金五萬元，旋各自離去；嗣警方因查知陳錦店之
妻與陳松杉有染，認陳錦店涉嫌此案，於五月十日晚上十時許，通知陳錦店到案說明
，經警方勸導後，陳錦店供承上情，而於次（十一）日上午一時許，循線查獲甲○○
，乙○○則在逃亡一日後於五月十一日晚上八時十分許，至台中市警察局第四分局南
屯派出所投案，並於翌（十二）日上午四時許，帶同警方前往台北市○○區○○街四
十二巷二十三號逮獲張瑞明到案；嗣經警方搜查，於乙○○前揭車上扣得其犯罪所用
之膠帶一卷等事實，係以上訴人乙○○對其於八十八年五月四日，在臺北市光華巴士
二四七線內湖總站，經由甲○○之介紹，認識陳錦店，言談間提及陳錦店之妻與被害
人陳松杉間有不正常之關係；五月五日或六日，有打電話予甲○○，並透過甲○○約
陳錦店至臺北市○○區○○路五段黃石公廟，談及陳錦店妻事，陳錦店有說要砍斷被
害人手、腳，要他不能開車，後來提及要砍生殖器；五月八日偕同張瑞明去買鐮刀、
膠帶、西瓜刀，購物完畢後至汐止接李健平，之後則到內湖總站，其間接到甲○○電
話通知，才改由甲○○帶同渠及張瑞明、李健平至內湖某瓦斯行，陳錦店有透過甲○
○將錢（五萬元）點交予渠；五月十日偕同張瑞明在高峰百貨公司會合，再至南港研
究院路接李健平、潘玉龍二人，在泡沫紅茶店喝茶及玩牌後，即到內湖總站找被害人
，先停在入口處，之後陳錦店出來告知被害人在站內洗澡，隨由陳錦店騎機車載張瑞
明入內勘查地點，張瑞明返回後便說直接入內找被害人，渠便指示潘玉龍將車開入站
內，在浴室附近停車，便和張瑞明下車，各持一把西瓜刀進入浴室，持刀架住被害人
，拉扯間刀子劃及被害人腳部，因被害人喊叫，渠心慌下，一陣砍殺後離去；之後打
電話告知陳錦店，並與陳錦店約在汐止火車站見面，陳錦店搭計程車前來，二人便一
起上計程車，請司機開到八堵，之後陳錦店交付五萬元予渠，二人在內湖交流道下分
手等情，業已坦承不諱（以上均見第一審八十八年九月九日、九月三十日訊問筆錄）
；其此部分自白，核與陳錦店（關於八十八年五月四日介紹過程、同年月六日黃石公
廟會面情形、同年月八日通知取消及在內湖金龍路瓦斯行前付款、同年月十日騎機車
告知被害人在站內洗澡及事發後相約交付款項）、甲○○（關於同年月四日介紹過程
、同年月六日黃石公廟會面情形、同年月八日通知取消及在內湖金龍路瓦斯行付款）
、張瑞明（關於同年月八日購刀、內湖金龍路瓦斯行前付款、同年月十日集合、下手
行凶）、李健平（關於同年月八日同至內湖金龍路瓦斯行、同年月十日集合、至內湖
總站後情形）、潘玉龍（關於同年月十日集合、至內湖總站後情形），就相關部分之
供述，互核大致相符；乙○○與相關被告之電話聯繫，與其所供時間互核亦大致吻合
，並有通聯紀錄附卷可稽（見八十八年度偵字第五○○五號卷第一三一頁）；又自乙
○○等當日所駕駛小客車內所扣得之衣服，送驗結果，其「衣服右袖口處血跡，與陳
松杉血液ＤＮＡ之ＨＬＡ｜ＤＱＡ１、ＰＭ及ＳＴＲ型別相符，亦有內政部警政署刑
事警察局刑事警察大隊八十八年六月十日（八八）刑醫字第四六○八○鑑驗書一份附
卷可稽；經鑑驗乙○○駕駛車牌號碼ＲＰ｜四七六七號自用小客車車內，扣得之膠帶
一卷，與乙○○行兇現場膠帶屬同類材質，復有內政部警政署刑事警察局八十八年八
月九日刑鑑字第四七三九六號鑑驗通知書在卷足憑；而被害人確因乙○○之持刀砍殺
，造成如上述腹部及兩側下肢多處銳器創，致出血性休克死亡，並經檢察官督同法醫
師相驗、解剖並鑑定死因屬實，製有相驗筆錄、解剖筆錄、相驗屍體證明書、驗斷書
及法務部法醫研究所八十八年七月十三日法醫所八八文理字第○七七六號函檢附之法
務部法醫研究所（八八）法醫所醫鑑字第○四九九號鑑定書在卷可稽；被害人陳屍現
場之情形，復有照片數幀在卷為憑；足認乙○○前揭自白與事實相符，堪以採信。為
其所憑之證據及認定之理由，復以乙○○雖辯稱：十萬元並非殺人之酬勞，當初並未
提及要十萬元，是後來才想到要向陳錦店借錢，另五萬元則係事畢後因逃亡才另向陳
錦店索取，當初陳錦店雖說要斷手、腳，但伊說這樣太狠，不要，只要教訓，警告他
，並無殺人之意云云。惟查乙○○於警訊時即供稱：「陳錦店叫我砍陳松杉一隻手、
一條腳筋和他的生殖器，有事先言明事成十萬元答謝我；我不認識陳松杉，是甲○○
介紹陳錦店與我認識，並告稱陳錦店妻子與陳松杉有染，陳錦店叫我教訓陳松杉」；
核與陳錦店於警局初訊、檢察官訊問時所供：「高火生（甲○○之舊名）八十八年五
月五日（應是六日之誤）中午十二時許，約了一個姓蕭的人（年約四十餘歲），在成
功路五段石頭公廟和我見面，姓蕭者說代價是十萬元，要砍陳松杉一條腿；當初在石
頭公廟說好教訓後再給他十萬元，但蕭（在瓦斯行見面時）說目前很緊，我才先拿五
萬元給蕭」；及乙○○第一審訊問時供稱：「於黃石公廟見面時，本係要向甲○○借
錢，但甲○○沒有錢，才請甲○○通知陳錦店出來」、陳錦店所供：「甲○○說乙○
○急需用錢，要我先拿出五萬元，在黃石公廟有先溝通過錢，原訂八日動手，錢是八
日領的，是教訓要付錢」；及徵諸乙○○於五月八日當天並未得手，即通知甲○○約
陳錦店出來，索取得五萬元，將三萬元交予張瑞明，五月十日下手後，復向陳錦店索
款，金額又恰為五萬元等各情觀之，乙○○所以承諾陳錦店斷被害人手、腳、生殖器
之動機，顯係出於陳錦店給付十萬元之代價，要無疑義。至乙○○雖否認承諾要砍斷
被害人手、腳、生殖器一節，然經第一審令陳錦店、乙○○二人對質，陳錦店仍堅稱
：乙○○說要斷他（指陳松杉）後腳筋，另陳錦店前揭供稱：姓蕭者說代價是十萬元
，要砍陳松杉一條腿，另於偵查中供稱：我只是要蕭砍陳松杉一條腿的後腳跟云云，
均指渠請乙○○重傷害陳松杉；又張瑞明於偵查時供稱：他（指乙○○）一直說要做
給當事人看，是他砍死者，因當事人交代要砍手腳，所以他一直砍」，於第一審供稱
：「（問：乙○○是否找你買刀？）是，他說要人家一隻腳」，復徵諸其購刀前往及
最初下手部位等情，均足見乙○○、陳錦店間，或乙○○、張瑞明間，均已達於共謀
重傷害之犯意合致。另乙○○在被害人受傷倒地爬行之情狀下，先以西瓜刀刀背毆擊
被害人頸部，再以西瓜刀猛力朝被害人腹部、雙腿砍殺，當場造成被害人右下腹部外
側銳器創口、右大腿上端外側銳器切創、左大腿上端（股部）外側銳器切創、左大腿
上端外側銳器切創等傷害，被害人並因之引起出血性休克當場死亡等情，已據目擊之
張瑞明於偵查中供述歷歷，並經臺灣士林地方法院檢察署檢察官現場履勘模擬屬實，
製有履勘筆錄、現場模擬相片可稽，就上述之傷情觀之，乙○○持刀殺害被害人時用
力甚猛；西瓜刀至為鋒利，其能取人性命，乙○○自不得諉為不知，益證乙○○於實
施重傷害行為中，變更其與另被告陳錦店、張瑞明、甲○○間重傷害之共同犯意，而
單獨變更為殺人之犯意至明，乙○○之辯解，不足採信；已於判決理由詳予說明並指
駁。因認乙○○所為係犯刑法第二百七十一條第一項之殺人罪、第三百零二條第三項
第一項之妨害自由未遂罪；其於變更殺人犯意前之重傷未遂部分，與陳錦店、張瑞明
間，有犯意聯絡及行為分擔，均為共同正犯，其於實施重傷害未遂之行為中，犯意單
獨變更為殺人，其重傷害未遂犯行已為殺人行為所吸收，僅論以殺人罪，所犯殺人罪
與妨害自由未遂罪間，有方法結果之牽連關係，從一重之殺人罪處斷；因而撤銷第一
審此部分之判決，引用刑法第三百零二條第三項、第一項、第二百七十一條第一項、
第五十五條、第三十七條第一項、第三十八條第一項第二款、罰金罰鍰提高標準條例
第一條前段，審酌乙○○與被害人本不相識又夙無怨隙以收取金錢為對價，即夥同他
人重傷被害人，行為中復變更犯意殺害被害人，且手段兇殘，惡性非輕，惟其案發後
投案，並帶同警方查獲共犯張瑞明，犯後態度尚可等一切情狀，量處無期徒刑並宣告
褫奪公權終身；扣案之膠帶一卷係乙○○所有供犯妨害自由罪所用之物，另西瓜刀二
把，亦係乙○○所有供犯重傷害及殺人罪使用，雖未扣案，均依法宣告沒收。經核於
法尚無違誤。乙○○上訴意旨略稱：(一)原判決審判筆錄記載審判長對被告告知犯罪嫌
疑及所犯所有罪名，僅謂詳如起訴書所載（原審卷第一六七頁），而起訴書稱被告乙
○○所犯係刑法第二百七十一條第一項殺人罪，原判決稱乙○○犯刑法第二百七十一
條第一項殺人罪、第三百零二條第三項、第一項之妨害自由未遂罪云云，原審法院未
對乙○○告知刑法第三百零二條第三項、第一項規定妨害自由未遂罪，難謂無判決違
背法令。(二)原判決未記載乙○○犯罪之動機，且原判決理由欄一｜(二)｜２記載：張瑞
明於檢察官訊問時，亦供稱：「他（指乙○○）一直說要做給當事人看，是他砍死者
，因當事人交代要砍手腳，所以他一直砍……」；理由欄一｜(三)記載：證人李俊傑證
稱其在搭載被告乙○○、李健平、潘玉龍、張瑞明等人途中，先聽到被告乙○○說「
刀子怎麼那麼利」等語，足見乙○○不知西瓜刀至為鋒利，對被害人之死亡並無預見
，又乙○○與陳錦店素未相識，且僅收受陳錦店十萬元之報酬，而承諾為其重傷被害
人之手腳，被告並無殺人之動機，原判決有判決理由不備及判決理由矛盾之違誤。(三)
原判決認定被告乙○○變更原來之共同重傷故意而單獨轉念為殺人之犯意，然原判決
係以被害人之傷情作為論斷被告變更原來之共同重傷故意而單獨轉念為殺人之犯意之
唯一基礎，未綜合其他客觀情形，且乙○○主觀無殺人之犯意；又原判決記載：「…
…繼續揮第二刀時，起落間不慎打到站在一旁之張瑞明額頭致張某流血，張瑞明受傷
後即轉身欲離去，乙○○見狀，竟變更原來之重傷害犯意而轉念為殺人之犯意，明知
西瓜刀至為鋒利，竟以所持之西瓜刀猛力朝已倒地之陳松杉右下腹猛砍一刀……」等
語，然乙○○迭次辯稱揮刀起落間誤傷同案被告，至其頭部受傷流血欲離開，故乙○
○因緊張而往被害人下肢亂砍匆匆離去，並不知有砍及被害人之腹部。(四)依原判決事
實欄及理由欄之記載，乙○○共砍被害人五刀，然依卷內資料（法醫解剖記錄）之記
載，被害人身中四刀，與卷內資料不符；原判決以張瑞明八十八年五月十二日之供述
認為乙○○於浴室中以西瓜刀先劃傷被害人為重傷害之著手，乙○○對此雖曾為相同
之陳述，但係因記憶錯誤所致，原判決對此前後不一之供述，未說明何以不採取對乙
○○有利證據之理由，有判決不備理由及判決矛盾之違誤等語。惟查：刑事訴訟法第
九十五條規定訊問被告應告以犯罪之嫌疑及所犯所有罪名，此項規定旨在使被告能充
分行使防禦權，事實審法院若於審判過程中，已就被告起訴書所載所犯罪名及擴張後
之所犯罪名之構成要件為實質之調查，被告已知所防禦，縱未告知擴張後增加之罪名
，對被告防禦權之行使並無妨礙，踐行之訴訟雖稍有瑕疵，惟顯然於判決並無影響，
仍不得據為適法之第三審上訴理由。本件原審於審判期日雖僅告知乙○○起訴書所載
罪名，然依原審審判筆錄之記載，原審已就乙○○牽連犯刑法第三百零二條第三項、
第一項妨害自由未遂罪為實質調查，乙○○亦就該部分之犯罪事實予以答辯（原審卷
第一七六頁、第一七七頁），乙○○既知所防禦，原審雖漏未告知該罪名，對判決結
果並無影響，自不得據為適法之第三審上訴理由，上訴意旨(一)非有理由。依原判決認
定之事實，乙○○係為獲取十萬元之不法利益而應允為本件犯罪行為，原判決理由欄
亦說明乙○○以收取金錢為對價夥同他人重傷被害人，行為中復變更犯意為殺人之犯
意；已就乙○○之犯罪動機予以詳並於理由欄內說明所憑之證據及認定之理由，復
查西瓜刀甚為鋒利，足為殺人之工具，乃眾所周知之常識，原判決綜合卷內資料認定
乙○○變更為殺人之犯意後，繼續持西瓜刀猛砍被害人身體要害，認定其有殺死被害
人之犯意，洵無違誤；上訴意旨(二)、(三)就原審採證認事之適法職權行使及原判決已說
明之事項，再為事實上之爭執，殊非有第三審上訴理由。又乙○○於原審供稱：「我
要下手時，可能被害人有看到，因被害人躲閃，才傷到被害人腹部，後來又砍被害人
三刀」（原審卷第一七七頁）；被害人陳松杉亦因腹部被砍致肚腸外流，為致命傷之
一，原判決論處乙○○殺人罪，與卷內證據資料相符，乙○○於猛砍被害人身體時，
是否知悉確已砍傷被害人腹部，與乙○○是否具殺人犯意無關，上訴意旨(三)此部分指
摘乙○○當時並不知砍及被害人腹部，原判決載稱乙○○持西瓜刀猛砍被害人右下腹
部一刀係違背法令等語，非有理由。原判決就乙○○初始以重傷害之犯意持西瓜刀砍
傷被害人，嗣變更為殺人之犯意而持刀持續猛砍被害人身體要害（刀傷勢詳如前述）
，致被害人傷重死亡等事實，已詳所憑之證據及認定之理由，核與卷內資料並無不
符，上訴意旨仍執究竟砍殺四刀或五刀之枝節事項為事實上之爭執，不涉及原判決違
背法令之問題。綜合上述乙○○之上訴為無理由，應予駁回。本院為法律審，上訴提
出鑑定報告影本等件，無從審酌。
二上訴人甲○○部分：
按刑事訴訟法第三百七十六條所列各罪之案件，經第二審判決者，不得上訴於第三審
法院；本件上訴人甲○○部分，原判決係依刑法第二百七十七條第一項論處甲○○共
同傷害人之身體，處有期徒刑二年十月；核屬刑事訴訟法第三百七十六條第一款之案
件，自不得上訴於第三審法院，甲○○提起第三審上訴，顯為法所不許，應予駁回。
據上論結，應依刑事訴訟法第三百九十六條第一項、第三百九十五條前段，判決如主
文。
中      華      民      國    九十一    年      六      月    二十八    日
                              最高法院刑事第一庭
                                  審判長法官  施  文  仁
                                        法官  林  永  茂
                                        法官  蕭  仰  歸
                                        法官  花  滿  堂
                                        法官  陳  世  淙
      右正本證明與原本無異
                                              書  記  官
中      華      民      國    九十一    年      七      月       五     日
